臺灣臺中地方法院刑事判決　　　　　　　　　　　　九十二年度易字第一一六七號
　　公　訴　人　臺灣臺中地方法院檢察署檢察官
　　被　　　告　丁○○
　　選任辯護人　朱元宏律師
　　　　　　　　蘇哲科律師
　　　　　　　　盧永和律師
右列被告因藏匿人犯案件，經檢察官提起公訴（九十二年度易字第一一六七號），本
院判決如左：
    主  文
丁○○無罪。
    事  實
一、公訴意旨略以：被告丁○○明知丙○○（經臺灣臺中地方法院檢察署檢察官另案
    偵查起訴）未經許可，無故持有可發射子彈具有殺傷力之改造手槍一枝、制式子
    彈六顆，為違反槍砲彈藥刀械管制條例第十一條第四項、第十二條第四項之犯人
    ，竟於民國九十一年七月七日下午二時四十分許，在臺中縣豐原市○○○路○段
    三六○號「迪卡曼美容名店」遇警臨檢時，為免丙○○被警查獲而假釋遭撤銷，
    遂意圖使丙○○隱避，於警詢及臺灣臺中地法方法院檢察署九十一年度偵字第一
    三二八九號案件檢察官初訊時供承：上開槍、彈為伊所有等語，藉以頂替丙○○
    之違反槍砲彈藥刀械管制條例罪嫌，致影響於司法機關犯罪偵查工作之進行，案
    經自動檢舉偵查，因認被告涉有刑法第一百六十四條第二項之罪嫌等語。
二、按犯罪事實應依證據認定之，無證據不得認定犯罪事實；又被告或共犯之自白，
    不得作為有罪判決之唯一證據，仍應調查其他必要之證據，以察其是否與事實相
    符；不能證明被告犯罪者，應諭知無罪之判決；刑事訴訟法第一百五十四條第二
    項、第一百五十六條第二項、第三百零一條第一項分別定有明文。經查：
  (一)本件公訴意旨認被告丁○○涉有前開意圖使犯人隱避而頂替之罪嫌，無非以：右
    揭事實，業據被告丁○○自白不諱，核與證人壬○○（原名辛○○）於檢察官訊
    問時結證之內容相符等，為其主要之論據。
  (二)訊據被告丁○○亦坦承有公訴意旨所指意圖使犯人丙○○隱避而頂替之行為，且
    表明願意接受有罪判決之意旨。
  (三)而證人壬○○於九十二年三月二十七日檢察官訊問時，亦證稱：當日警方臨檢時
    ，伊及丙○○、丁○○等均在現場，丙○○從身上不知何處掏出槍、彈（按：子
    彈已上膛）丟給丁○○，伊有看清楚，應該就是丙○○所掏出的；於本院審理中
    ，復到庭結證稱：警員衝入時，伊好像看到丙○○從背後丟一個東西到丁○○的
    身上，當時丙○○及丁○○均是坐著，伊則坐於二人之對面等語（詳見偵字第一
    三二八九號偵查卷第四十七頁、第四十八頁、本院卷(二)第七十頁至第七十二頁）
    ；另證人戊○○於本院審理中，亦到庭結證稱：查獲當天伊也在「迪卡曼美容名
    店」的辦公室裡面，警員把丁○○拉起來時，槍枝就在丁○○身上發現，伊有看
    到丙○○從衣服背後把槍丟給丁○○等語（詳見本院卷(二)七十五頁至第七十八頁
    ）。核渠二人所證述：係丙○○於員警查獲前，將槍、彈丟給被告之情，固與被
    告自白之情節相符。
三、惟查：
  (一)仔細比對被告丁○○與證人壬○○及戊○○三人就案發當天現場經過情形之供述
    或證述內容，則可發現如下諸多歧異之處，而難遽信丙○○確有於案發當天，將
    槍、彈丟給被告之事實（詳見偵字第一三二八九號偵查卷第二十五頁、第四十七
    頁、第四十八頁、本院卷(一)第四十一頁、本院卷(二)第六十八頁至第七十八頁）：
  1.就員警於進入「迪卡曼美容名店」辦公室臨檢前，在場之人（按：有丁○○、丙○○、壬○○、戊○○、己○○等五人）有無發現員警即將進入？何人發現？及
    如何發現？等情：被告稱：係丙○○先從監視器螢幕上看見，伊沒有看到，所
    以，丙○○要伊丟槍時，伊還楞在那裡、證人壬○○稱：沒有人發現、戊○○則稱：是己○○從監視器螢幕上先看到的，己○○有說：警察要衝進來了，所
    以在場之人都知道員警要進來了。
  2.就丙○○如何將槍、彈丟給被告丁○○，過程中有無言語？及其後被告之反應如
    何？等：被告稱：丙○○把槍交給伊，叫伊要丟到外面去，但警察已經破門而
    入，伊就把槍放在腰後，插在腰帶內、壬○○稱：丙○○當時應該沒有講什麼
    話，丁○○坐著，槍放在他腰部的位置，沒有插在腰帶，警察衝進來時就看到，
    丁○○的手沒有去觸摸槍枝、戊○○稱：本來大家都坐著，丙○○先站起來把
    槍丟給丁○○，不清楚也沒聽到丙○○或丁○○有講什麼話，警員把丁○○拉起
    來時，槍就在丁○○身上發現。
  3.就警員進入時，在場之人所處之相關位置：被告稱：當時丙○○站在門的旁邊
    ，伊站在窗戶邊、壬○○稱：當時在場之人都坐著、依戊○○所繪之現場圖
    ，則丙○○始為在場之人距離窗戶最近者。
  4.按己○○如確有自監視器螢幕上發現員警即將進入辦公室臨檢，且出言提醒在場
    之人之事實，被告丁○○與證人壬○○如何會稱：不知員警即將進入？由此足見
    戊○○證言不實之處。又被告既稱丙○○係立於門邊（即與窗戶距離最遠之處）
    ，復謂係丙○○先自監視器螢幕上發現員警即將進入，然依渠等三人供述或證述
    意旨，監視器螢幕係置於窗戶下方之辦公桌上，則丙○○顯係在場之人距離監視
    器螢幕最遠者，於被告與丙○○中間，更應有他人相隔，丙○○如何能輕易察覺
    監視器螢幕之動態？況被告與壬○○、戊○○間，就丙○○將槍、彈丟予被告之
    過程彼此供述或證述之內容差異過大，而此中重要之情節並非以時間推移、記憶
    淡忘等所能一語帶過，是丙○○是否果有將槍、彈丟予被告之事實，自值懷疑。
  (二)再就本案被告丁○○自白與證人壬○○證述之過程觀之：
  1.被告供稱：是丙○○在警車上叫伊擔罪的等語（詳見本院卷(二)第八十一頁），然
    依員警解送人犯之過程，一般均有員警同在車上，被告上開所供，本與情理未合
    ；況證人壬○○與戊○○均證稱：在案發現場並未聽聞丙○○有何對被告之言語
    ，則證人壬○○於警詢之時，顯尚不知悉丙○○希冀被告頂罪之事，則何以於警
    詢中未有一語提及丙○○將槍、彈交予被告之事，而係於九十一年七月十九日檢
    察官訊問中，始為與被告供述意旨相同之證述？其嗣後所為之證述，不無附和被
    告之嫌。
  2.被告於警詢初供及九十二年七月七日內勤檢察官訊問時，均供承槍、彈係屬其持
    有，且就其取得槍、彈之原因、過程及案發當天攜帶在身之動機等，均供述甚明
    ，且亦不否認係出於其自由意志所言，則以被告與丙○○僅係朋友之關係，且其
    於八十二年、八十三年間，即曾因違反槍砲彈藥刀械管制條例之罪嫌，歷經起訴
    與審判之程序（有臺灣高等法院被告全國前案紀錄表在卷可按），則其如何可能
    不知違反槍砲彈藥刀械管制條例之刑責甚重？如何可能僅因丙○○之相託，即願
    代為承擔刑責？被告於警詢及檢察官第一次訊問中之供述，實應為合於其真意與
    事實之供述。
  (三)另就本件員警前往查緝槍、彈之原因與過程觀之，亦可信被告應即為原持有槍、
    彈之人（詳見本院卷(二)第一一三頁至第一一九頁）：
  1.證人即當時帶隊前往臨檢之臺中縣警察局少年隊隊長甲○○證稱：九十一年七月
    七日當天是伊帶隊去的，因為當時渠等接到線報指稱有兩派人馬欲攜帶槍械火拼
    ，地點在「迪卡曼美容名店」附近，線報中有指名「孩子源」（即被告丁○○之
    綽號）攜帶槍械要尋仇，但沒有提到其他人名，因為渠等知道丁○○有一輛賓士
    車，而該賓士車當時停在「迪卡曼美容名店」前面，故前往店內臨檢；渠等衝入
    辦公室時，在場之人的反應似乎有些錯愕，渠等進入後，觀察到丁○○後面口袋
    有些鼓鼓的，便由副隊長在丁○○的身上起出槍枝，回警局後，丁○○也說槍是
    他的，至於其他在場之人都不知道丁○○有這把槍，是查出槍後他們才知道的。
  2.證人即當時隨同前往臨檢之臺中縣警察局少年隊小隊長乙○○於隔離訊問下，亦
    證稱：因線報說丁○○身上有槍，渠等乃由隊長帶隊，直接出發到「迪卡曼美容
    名店」，進去店內後，渠等很快衝入辦公室，有同仁看到丁○○後面腰際鼓鼓的
    ，便自其身上起出槍枝，渠等查獲該把槍枝時，其他在場之人才知道丁○○身上
    有槍，丁○○亦承認該把槍是他的等語。
  3.依上觀之，員警係因接獲線報而前往「迪卡曼美容名店」查緝槍械，線報中原已
    指稱被告丁○○涉嫌持有槍械，且未提及其他之人，員警亦係以被告及其所駕駛
    之車輛為查緝目標，嗣後並果自被告之身上及車上分別起獲槍、彈及刀械、棍、
    棒等物（詳見卷附臨檢紀錄表及扣押物品清單），參以員警所述起獲槍枝時在場
    情形，應可信該槍、彈應原即為被告所持有。
四、綜上所述，被告丁○○自白有如公訴意旨所指意圖使丙○○隱避而頂替一節，經
    查與事實並不相符，不得遽採為其有罪判決認定之基礎，此外，復查無其他積極
    證據，其本案之犯罪不能證明，揆諸首揭法條意旨，依法應為其本案無罪判決之
    諭知。至其所涉違反槍砲彈藥刀械管制條例罪嫌部分，仍應由檢察官審酌是否符
    合刑事訴訟法第二百六十條之要件後，予以查明後再行起訴；另證人壬○○、戊○○涉犯刑法第一百六十八條之偽證罪嫌部分，亦應由檢察官一併查明後偵查起
    訴，均附此敘明。
據上論斷，應依刑事訴訟法第三百零一條第一項，判決如主文。
本案經檢察官庚○○到庭執行職務。
中      華      民      國    九十三    年      三      月      五      日
                            臺灣臺中地方法院刑事第六庭
                              審判長法  官  夏  一  
                法  官  簡  源  希
                                    法  官  鄧  敏  雄
右正本證明與原本無異。
如不服本判決，應於判決送達後十日內向本院提出上訴狀，上訴於臺灣高等法院臺中
分院( 須附繕本 )。
                                    書記官
中    華    民    國      九十三      年       三      月     五    日
